臺灣高雄地方法院刑事判決　　　　　　九十四年度訴字第六號
　　公　訴　人　臺灣高雄地方法院檢察署檢察官
　　被　　　告　乙○○　男　三.
　　指定辯護人本院公設辯護人　丁○○
上列被告因違反槍砲彈藥刀械管制條例案件，經檢察官提起公訴
（九十三年度偵字第一三六三九號、第一三六五五號、第一三八
九八號、第一四四七０號及第一八一五五號），本院判決如下：
主文
乙○○未經許可，寄藏手槍，處有期徒刑伍年貳月，併科罰金新
臺幣拾萬元，罰金如易服勞役，以銀元參佰元即新台幣玖佰元折
算壹日；扣案之制式四五手槍壹枝（含彈匣壹個，槍枝管制編號
：0000000000號）及制式子彈貳顆沒收。又未經許可
，持有可發射子彈具有殺傷力之改造手槍，處有期徒刑壹年陸月
，併科罰金新臺幣陸萬元，罰金如易服勞役以銀元佰元即新台
幣玖佰元折算壹日；扣案之仿ＦＮ廠半自動手槍製造之改造手槍
壹枝（含彈匣壹個，槍枝管制編號：0000000000號）
及仿ＧＬＯＣＫ廠２７型半自動手槍製造之改造手槍壹枝（含彈
匣壹個，槍枝管制編號：0000000000號）均沒收。應
執行有期徒刑陸年陸月，併科罰金新臺幣拾伍萬元，罰金如易服
勞役以銀元參佰元即新台幣玖佰元折算壹日；扣案之制式四五手
槍壹枝（含彈匣壹個，槍枝管制編號：0000000000號
）、仿ＦＮ廠半自動手槍製造之改造手槍壹枝（含彈匣壹個，槍
枝管制編號：0000000000號）、仿ＧＬＯＣＫ廠２７
型半自動手槍製造之改造手槍壹枝（含彈匣壹個，槍枝管制編號
：0000000000號）及制式子彈貳顆，均沒收。
事實
一、乙○○明知制式手槍及制式子彈殺傷力強大，均屬槍砲彈藥
    刀械管制條例禁止非法持有、寄藏之違禁物，竟於民國（下
    同）九十二年十月中旬某日，在高雄市○○路與自強路口附
    近，基於寄藏制式手槍、子彈之犯意，受唐信源（已歿，另
    經公訴人為不起訴處分）之託，代為保管其所有之西班牙Ｌ
    ＬＡＭＡ廠製口徑０‧４５吋制式半自動手槍一枝（含彈匣
    一個、槍枝管制編號：0000000000號）及口徑０
    ‧４５吋制式子彈五顆（已試射三顆）暨不具殺傷力之玩具
    子彈四顆而持有之，並於九十三年五月間某日，將上開槍彈
    藏放在嘉義縣大林鎮○○○段某廢棄空屋內。
二、乙○○亦明知改造手槍及子彈均為管制物品，非經中央主管
    機關許可，不得擅自持有，另於九十三年六月三日十八時許
    ，在國道中山高速公路新營休息站附近，向真實年籍姓名不
    詳，綽號「柳丁」之成年男子，以新臺幣（下同）十萬五千
    元之代價購得可發射子彈具有殺傷力之改造手槍二枝（均含
    彈匣各一個，一支係仿ＦＮ廠半自動手槍製造之金屬玩具手
    槍，換裝土造金屬槍管改造而成之改造手槍，槍枝管制編號
    ：0000000000號；另一支係仿ＧＬＯＣＫ廠２７
    型半自動手槍製造之玩具手槍，換裝土造金屬槍管而成之改
    造手槍，槍枝管制編號：0000000000號）、具有
    殺傷力之土造子彈十一顆及不具殺傷力之土造子彈三十七顆
    而持有之。嗣經警於九十三年七月六日凌晨二時許，在高雄
    市苓雅區○○○路一四八號附近執行臨檢時，在乙○○隨身
    攜帶手提袋內，查扣前揭改造手槍二支及前開子彈共計四十
    八顆，且依其供述，在前揭廢棄空屋內，扣得前揭制式手槍
    一枝（含彈匣一個）及子彈九顆。
三、案經臺東縣警察局臺東分局、內政部警政署刑事警察局偵八
    隊、行政院海岸巡防署海洋巡防總局第十五海巡隊及嘉義縣
    警察局移送台灣高雄地方法院檢察署檢察官偵查起訴。
理由
壹、證據能力部分：本案之二份槍彈鑑定書於性質上本係被告以
    外之人，即刑事警察局人員於本件審判外所為之書面陳述，
    因該鑑定報告非審判長、受命法官或檢察官依刑事訴訟法第
    一百九十八條規定囑託該局所為之鑑定，而係由移送機關在
    將本件移送檢察官偵查前自行送請刑事警察局所為之鑑定，
    故不屬於同法第二百零六條規定由鑑定人所出具之鑑定報告
    ，依刑事訴訟法第一百五十九條第一項規定，該紙鑑定書乃
    屬於傳聞證據；又因該鑑定書並非經常處於可受公開檢查（
    Public Inspection)狀態下所作成之文書，且係由刑事警察
    局針對具體個案為之，更重要者，該鑑定書乃本件刑事案件
    中由司法警察官員所制作，與刑事訴訟法第一百五十九條之
    四第一款由公務員職務上所製作之證明文書規定有間（該條
    款立法理由參照），亦非刑事訴訟法第一百五十九條之四第
    一款所謂得成為傳聞例外之公務文書（王兆鵬、陳運財等著
    【傳聞法則理論與實踐】前揭書第二二０頁參照），惟檢察
    官及被告於本院行準備程序及審理時對於該鑑定書均同意作
    為證據使用，本院審酌該鑑定書係依專業之方法進行鑑驗，
    其作成之情況並無不適當之情形，故該鑑定書依刑事訴訟法
    第一百五十九條之五之規定，乃因檢察官及被告之同意，復
    因無任何不適當作為證據之情形，而有證據能力。
貳、實體方面：
一、右開事實業據被告乙○○於警詢、偵查及本院審理時供承不
    諱，並有前開所示之槍、彈可證。而扣案之制式槍、彈，經
    式四五手槍壹枝（槍枝管制編號：0000000000）
    認係西班牙ＬＬＡＭＡ廠製口徑０‧４５吋制式半自動手槍
    ，槍管內具陸條右旋來復線，機械性能良好，可擊發同口徑
    制式子彈，認具殺傷力。二、送驗子彈九顆，鑑驗情形如下
    ：（一）伍顆（試射參顆），認均係口徑０‧４５吋制式子
    彈，認均具殺傷力。」；另扣案之前開改造手槍及子彈，經
    壹枝（槍枝管制編號：0000000000），認係由仿
    ＦＮ廠半自動手槍製造之金屬玩具手槍，換裝土造金屬槍管
    改造而成之改造手槍，機械性能良好，可擊發適用之子彈，
    認具殺傷力。（二）壹枝（槍枝管制編號：0000000
    000），認係由仿ＧＬＯＣＫ廠２７型半自動手槍製造之
    玩具手槍換裝土造金屬槍管而成之改造手槍，機械性能良好
    ，可擊發適用子彈，認具殺傷力。二、送驗子彈肆拾捌顆，
    鑑驗情形如下：（一）壹拾陸顆，認均係由土造金屬彈殼加
    裝直徑約７‧９ｍｍ∫８‧０ｍｍ金屬彈頭而成之土造子彈
    ，經取樣伍顆試射結果：其中貳顆，均可擊發，認均具殺傷
    力；另參顆，雖可擊發，惟其發射動能甚微，認不具殺傷力
    。（二）參拾貳顆，認均係由土造金屬彈殼加裝直徑約８‧
    ９ｍｍ∫９‧０ｍｍ金屬彈頭而成之土造子彈，經取樣壹拾
    顆試射結果：其中玖顆，均可擊發，認均具殺傷力；另壹顆
    ，雖可擊發，惟其發射動能甚微，認不具殺傷力。」等語，
    有該局九十三年九月十日刑鑑字第０九三０一五三０四０號
    槍彈鑑定書（詳臺灣高雄地方法院檢察署九十三年度偵字第
    一八一五五號卷第八至第十三頁）及該局九十三年八月九日
    刑鑑字第０九三０一四三九七六號槍彈鑑定書（詳臺灣高雄
    地方法院檢察署九十三年度偵字第一三八九六號卷第三九至
    第四三頁）等資料在卷可稽。因此，堪認被告之自白與事實
    相符，自得採為論罪之依據。綜上所述，本案事證明確，被
    告右開犯行均可認定。
二、(一)查本件被告行為後，立法者有鑑於改造手槍具有取得容易
    、比對困難及與制式槍枝火力相近之特性，而槍砲彈藥刀械
    管制條例處罰之刑責亦屬較輕等情事，遂予修正槍砲彈藥刀
    械管制條例關於改造手槍之相關規定，經總統於九十四年一
    月二十六日修正公布，並自公布日起第三日即自九十四年一
    月二十八日起施行。修正前原條例第十一條第四項規定未經
    許可，持有第四條第一項第一款所稱其他可發射金屬或子彈
    具有殺傷力之各式槍砲者，處一年以上七年以下有期徒刑，
    併科新臺幣七百萬元以下罰金；嗣修正後則刪除原條例第十
    一條，改列於同條例第八條，並於該條第四項規定未經許可
    ，持有第四條第一項第一款所定其他可發射金屬或子彈具有
    殺傷力之各式槍砲者，處三年以上十年以下有期徒刑，併科
    新臺幣七百萬元以下罰金。茲就前開修正前、後規定相比較
    之結果，應以被告行為時之舊法即修正前槍砲彈藥刀械管制
    條例第十一條第四項之規定較有利於被告，依刑法第二條第
    一項但書規定，應適用最有利於被告之舊法；至被告所涉未
    經許可寄藏制式手槍、子彈及持有土造子彈之犯行，因槍砲
    彈藥刀械管制條例修正前、後關於第七條第四項及同條例第
    十二條第四項之規定，其構成要件與法律效果均屬相同，對
    行為人罪刑之論科亦無二致，自應依刑法第二條第一項前段
    規定，適用裁判時即修正後同條例第七條第四項及同條例第
    十二條第四項之規定處斷。(二)核被告就犯罪事實一所為，係
    犯槍砲彈藥刀械管制條例第七條第四項之未經許可寄藏手槍
    罪、第十二條第四項之未經許可寄藏子彈罪；而就犯罪事實
    二所為，係犯修正前槍砲彈藥刀械管制條例第十一條第四項
    之未經許可持有可發射子彈具有殺傷力之改造手槍罪、第十
    二條第四項之未經許可持有子彈罪。茲寄藏與持有，均係將
    物置於自己實力支配之下，僅寄藏必先有他人之持有行為，
    而後始為之受寄代藏而已，故寄藏之受人委託代為保管，受
    託保管之人於事理本質上當然持有該標的物，故保管本身即
    為寄藏概念之核心，其因保管本身所為之持有，即為寄藏之
    當然結果，法律上自宜僅就「寄藏」行為為包括之評價，不
    應另就「持有」予以論罪（參照最高法院七十四年度台上字
    第三四００號判例、八十九年度台上字第六一六五號判決）
    ，是就被告「持有」前開制式槍枝、子彈之行為自不另予論
    處。被告未經許可各同時寄藏或持有上開手槍、子彈，均係
    以一行為觸犯上開二罪名，為想像競合犯，各應從較重之槍
    砲彈藥刀械管制條例第七條第四項之未經許可寄藏手槍罪及
    修正前槍砲彈藥刀械管制條例第十一條第四項之未經許可持
    有可發射子彈具有殺傷力之改造手槍罪處斷。被告就上揭所
    犯未經許可寄藏手槍罪及未經許可持有可發射子彈具有殺傷
    力之改造手槍罪，犯意各別，罪名互殊，應予分論併罰。
三、至於被告辯稱：制式槍彈部分，其係自首報繳槍枝應受免刑
    諭知云云，然按槍砲彈藥刀械管制條例第十八條第一、二項
    規定：「犯本條例之罪自首，並報繳其持有之全部槍砲、彈
    藥、刀械者，減輕或免除其刑；其已移轉持有而據實供述全
    部槍砲、彈藥、刀械之來源或去向，因而查獲者，亦同。前
    項情形，於中央主管機關報經行政院核定辦理公告期間自首
    者，免除其刑。」準此，被告應先符合自首要件始得免除其
    刑。據證人丙○○即查獲之員警於本院審理時證稱：「（被
    告藏置於嘉義縣大林鎮的制式手槍及子彈，如何查獲？）我
    們於鎖定被告偵蒐期間，就有掌握被告持有制式手槍及子彈
    ，所以我們於查獲被告後，再將被告借提訊問，而前往該處
    取槍。」、「（當初有掌握被告持有制式手槍及子彈的來源
    ？）不知道。我們只知道被告持有制式槍彈，但是不知道來
    源。」、「（被告陳稱制式槍彈部分，是他自己主動報繳，
    有何意見？）我們之前就已經掌握他持有制式槍彈。」等語
    （見本院九十四年三月二日審判筆錄，第四、五頁）。綜合
    證人丙○○前開證詞，本案在被告主動交出制式槍彈前已為
    員警所發覺，與刑法第六十二條前段之自首要件不合，自無
    前開條例第十八條第一項、第二項免除其刑之規定。爰審酌
    被告寄藏或持有制式槍彈或具有殺傷力之槍彈等物，均屬高
    度危險之物品，非經主管機關許可不得擅自寄藏及持有，以
    維社會大眾安全，被告無故寄藏及持有上開扣案槍彈，且未
    繳交治安機關，影響社會治安至深且鉅；邇來我國非法槍枝
    氾濫，不法之徒動輒擁槍自重，輕則以之恐嚇勒索、欺壓善
    良，重則持之殺人越貨，使民眾聞槍色變，嚴重破壞社會秩
    序，惟姑念被告並未持之以犯罪，且犯後坦承犯行，態度良
    好等一切情狀，各量處如主文所示所示之刑，並就併科罰金
    部分諭知易服勞役之折算標準，暨定其應執行刑與就易科罰
    金部分諭知易服勞役之折算標準。
四、至扣案之制式四五手槍一枝（含彈匣一個）、制式子彈二顆
    、改造手槍二枝（含彈匣各一個），均屬違禁物，應依刑法
    第三十八條第一項第一款規定宣告沒收；另查扣不具殺傷力
    之玩具子彈四顆及不具殺傷力之土造子彈三十七顆，非屬違
    禁物，無予以宣告沒收之必要；又已於鑑驗時試射擊發之制
    式子彈三顆、土造子彈十一顆，已不具殺傷力，非屬違禁物
    ，均不併為沒收之諭知，附此敘明。
據上論斷，應依刑事訴訟法第二百九十九條第一項前段，修正後
    槍砲彈藥刀械管制條例第七條第四項、修正前第十一條第四
    項、修正後第十二條第四項，刑法第十一條前段、第五十五
    條、第四十二條第二項、第五十一條第五款、第七款、第九
    款、第十款、第三十八條第一項第一款，罰金罰鍰提高標準
    條例第二條，現行法規所定貨幣單位折算新臺幣條例第二條
    ，判決如主文。
本案經檢察官甲○○到庭執行職務。
中　　華　　民　　國　　94　　年　　3 　　月　　23　　日
                  臺灣高雄地方法院刑事第七庭
                    　審判長法　官  孫啟強
                            法  官  蔡川富
                            法  官  張茹棻
上正本證明與原本無異。
如不服本判決，應於判決送達後十日內，向本院提出上訴狀。
                            書記官  李忠霖
中　　華　　民　　國　　94　　年　　3 　　月　　23　　日
附錄法條
修正後槍砲彈藥刀械管制條例第七條
未經許可，製造、販賣或運輸火砲、肩射武器、機關槍、衝鋒槍
、卡柄槍、自動步槍、普通步槍、馬槍、手槍或各類砲彈、炸彈
、爆裂物者，處死刑、無期徒刑或七年以上有期徒刑；處徒刑者
，併科新臺幣三千萬元以下罰金。
未經許可，轉讓、出租或出借前項所列槍砲、彈藥者，處無期徒
刑或五年以上有期徒刑，併科新臺幣一千萬元以下罰金。
意圖供自己或他人犯罪之用，而犯前二項之罪者，處死刑或無期
徒刑；處徒刑者，併科新臺幣五千萬元以下罰金。
未經許可，持有、寄藏或意圖販賣而陳列第一項所列槍砲、彈藥
者，處五年以上有期徒刑，併科新臺幣一千萬元以下罰金。
第一項至第三項之未遂犯罰之。
修正前槍砲彈藥刀械管制條例第十一條
未經許可，製造、販賣或運輸第四條第一項第一款所稱其他可發
射金屬或子彈具有殺傷力之各式槍砲者，處五年以上有期徒刑，
併科新臺幣一千萬元以下罰金。
未經許可，轉讓、出租或出借前項所列槍砲者，處三年以上十年
以下有期徒刑，併科新臺幣七百萬元以下罰金。
意圖供自己或他人犯罪之用，而犯前二項之罪者，處無期徒刑或
七年以上有期徒刑，併科新臺幣一千萬元以下罰金。
未經許可，持有、寄藏或意圖販賣而陳列第一項所列槍砲者，處
一年以上七年以下有期徒刑，併科新臺幣七百萬元以下罰金。
第一項至第三項之未遂犯罰之。
修正後槍砲彈藥刀械管制條例第十二條
未經許可，製造、販賣或運輸子彈者，處一年以上七年以下有期
徒刑，併科新臺幣五百萬元以下罰金。
未經許可，轉讓、出租或出借子彈者，處六月以上五年以下有期
徒刑，併科新臺幣三百萬元以下罰金。
意圖供自己或他人犯罪之用，而犯前二項之罪者，處三年以上十
年以下有期徒刑，併科新臺幣七百萬元以下罰金。
未經許可，持有、寄藏或意圖販賣而陳列子彈者，處五年以下有
期徒刑，併科新臺幣三百萬元以下罰金。
第一項至第三項之未遂犯罰之。
